臺灣高雄地方法院刑事裁定　　　　　　 95年度聲判字第121號
聲　請　人　甲○○
代　理　人　陳啟舜律師
被　　　告　乙○○
上列聲請人因告訴被告詐欺案件，不服臺灣高等法院高雄分院檢
察署檢察長於民國95年12月13日駁回再議之處分（95年度上聲議
字第1584號），聲請交付審判，本院裁定如下：
    主  文
聲請駁回。
    理  由
一、聲請交付審判意旨略以：(一)於偵查庭中被告辯稱：伊所有坐
    落台南市○○路166 號10樓之l 房屋因被法院查封無法辦理
    第二順位抵押權予告訴人（即聲請人）…。檢察官當庭表示
    要向台南地院調查被告之答辯是否屬實，卻末加調查前即草
    草結案。(二)被告於民國86年11月22日以買賣方式取得所有權
    ，雖同時向第一商業銀行辦理貸款，但迄89年11月20日被告
    以買賣方式出售為止，上開房屋從未被法院查封，此有臺南
    地政事務所異動索引表可稽。(三)被告早在87年8 月以前即取
    得聲請人支付之新臺幣（下同）20萬元，迄被告89年11月20
    日出售房屋，期間長達2 年又3 月餘，被告有足夠之時間與
    能力依約辦理第2 順位抵押權登記，但被告卻故意不提供擔
    保，其顯係以其所有之不動產為餌，對聲請人施用詐術，使
    聲請人誤信其將提供上開不動產設定第2 順位抵押權以供擔
    保，而陷於錯誤將20萬元一次全數交付被告。被告提供不動
    產設定第2 順位抵押，係聲請人同意出借20萬元現金必要且
    充分之條件。且該期間內，有能力繳納銀行貸款，卻對聲請
    人之借款一毛不給。況被告取得20萬元借款後，如係支付其
    銀行貸款，則被告經濟困境即獲疏解，不應有房屋被法院查
    封拍賣之說。被告借款之理由與實際用途不符。(四)被告將房
    屋賣出後，為清償對聲請人之借款，被告辯稱：後來有生病
    、找不到告訴人…云云，但聲請人地址及聯絡電話從未改變
    。反觀被告住所不明，其戶籍被強制遷出，被告近乎躲債行
    為，經聲請人催討時亦避不見面。綜上，被告所為應已成立
    刑法第339 條之詐欺罪嫌，然臺灣高雄地方法院檢察署檢察
    官對聲請人調查證據之聲請均未予查明，即草率偵結本案，
    爰依法聲請交付審判等語。
二、按告訴人不服上級法院檢察署檢察長認再議為無理由而駁回
    之處分者，得於接受處分書後10日內委任律師提出理由狀，
    向該管第一審法院聲請交付審判。法院認為交付審判之聲請
    不合法或無理由者，應駁回之；刑事訴訟法第258 條之1 、
    第258 條之3 第2 項前段分別定有明文。經查，本件聲請人
    以被告涉犯詐欺罪嫌提出告訴，經臺灣高雄地方法院檢察署
    檢察官為不起訴處分後，聲請人不服，聲請再議亦經臺灣高
    等法院高雄分院檢察署檢察長以再議為無理由而予以駁回，
    聲請人於95年12月15日收受前開再議駁回處分書，並於95年
    12月25日委任律師向本院聲請交付審判等情，有前揭不起訴
    處分書、處分書暨送達證書及刑事交付審判聲請狀附卷可稽
    ，是聲請人於法定期間內委任律師提出本件交付審判之聲請
    ，程序上並無不合，合先敘明。
三、次按刑事訴訟法第258 條之1 規定告訴人得向法院聲請交付
    審判，核其立法意旨，係法律對於檢察官不起訴或緩起訴裁
    量權制衡之外部監督機制，此時，法院之職責僅在就檢察官
    所為不起訴或緩起訴之處分是否正確加以審查，藉以防止檢
    察機關濫權。依此立法精神，同法第258 條之3 第3 項規定
    ：「法院就交付審判之聲請為裁定前，得為必要之調查。」
    ，其所謂「得為必要之調查」，係指調查證據之範圍應以偵
    查中曾顯現者為限，不可就新提出之證據再為調查，亦不可
    蒐集偵查卷宗以外之證據，否則將與刑事訴訟法第260 條之
    再行起訴規定混淆不清（臺灣高等法院91年4 月25日刑庭會
    議法律問題研討意見參照）。又法院於審查交付審判之聲請
    有無理由時，除認為告訴人所指摘不利被告之事證未經檢察
    機關詳為調查或斟酌，或不起訴處分書所載理由違背經驗法
    則、論理法則或其他證據法則者外，不宜率予交付審判（法
    院辦理刑事訴訟案件應行注意事項第118 項參照）。至上開
    所謂告訴人所指摘不利被告之事證未經檢察機關詳為調查，
    係指告訴人所提出請求調查之證據，檢察官未予調查，且若
    經調查，即足以動搖原偵查檢察官事實之認定及處分之決定
    ，倘調查結果，尚不足以動搖原事實之認定及處分之決定者
    ，仍不能率予交付審判，均合先敘明。
四、經查：
  (一)本件聲請人以被告涉犯詐欺罪嫌為由向臺灣高雄地方法院檢
    察署提出告訴，經該署檢察官偵查結果認：本件訊之被告乙
    ○○固坦承上揭時地，向聲請人甲○○調借資金未還一情不
    諱，惟堅決否認涉有上揭詐欺取財之犯行，辯稱：「我有向
    告訴人借錢，經濟有困難，沒辦法還款，後來我有一段時間
    生病，才與告訴人失去連絡；本來要設定抵押的房子因為跟
    被告借錢後，繳不出房貸，已經被拍賣」等語。又質之聲請
    人於偵查中稱: 「因被告有說一間房子要給我抵押，又說她
    有困難，基於雙方是朋友，我才借她錢；我已經將被告所提
    供之本票聲請本票裁定，也有去被告所說要設定抵押的房子
    所在地看過，的確有該間房子」等語。是被告所陳借貸等情
    及欠款未還經過，已為聲請人所是認，聲請人亦未爭執。依
    上述被告所陳，可知被告自始未曾否認係爭債務，且業一再
    表示將設法還錢，有偵訊筆錄附卷可稽，堪認本件被告向聲
    請人借款當初，主觀上並無為自己不法所有之意圖。又聲請
    人自陳其與被告係朋友關係，彼此有一定信賴關係，才會借
    錢與被告使用，已如前述，是無法認當初借款行為或欠款未
    還即是使用詐術。本件核被告所為即與刑法詐欺罪之犯罪構
    成要件有間，是本件純屬民事糾葛之範疇，應另循民事程式
    解決。復查無其他積極證據足以認定被告有何詐欺取財之犯
    行，應認被告犯罪嫌疑不足。因而認定被告罪嫌不足，故為
    不起訴處分在案（95年度偵緝字第3055號）。嗣經聲請人不
    服而提起再議，經臺灣高等法院高雄分院檢察署檢察長維持
    原偵查檢察官上開之認定，並以：原檢察官偵查結果，認為
    被告始終未否認系爭債務之存在，且一再表示將設法還錢，
    有偵訊筆錄附卷可稽，顯見被告向聲請人借款之初，主觀上
    並無為自己不法所有之意圖，況聲請人自陳其與被告係朋友
    關係，則其彼此間應有一定之信賴關係，聲請人始肯借錢予
    被告使用，被告應無施用詐術使聲請人陷於錯誤而交付財物
    之情事，核被告所為純屬借款未清償之民事糾紛，與刑事詐
    欺罪之犯罪構成要件不符，爰駁回聲請人上開再議之聲請，
    有臺灣高等法院高雄分院檢察署95年度上聲議字第1584號處
    分書在卷可參。查前開不起訴處分及駁回再議處分之理由，
    已詳予論述系爭借款之初，被告與聲請人原即為朋友，彼此
    間已有一定之信賴關係存在，聲請人指稱被告以其所有之不
    動產為餌，佯稱將設定第2 順位抵押權予聲請人為詐術之行
    使，因而使聲請人陷於錯誤而交付現金20萬元予被告乙情，
    並非可採，又既被告及聲請人於借款之初便為朋友，聲請人
    對被告當時之經濟狀況自應有一定之瞭解，而聲請人於衡酌
    被告當時之經濟狀況時，被告並無何積極掩飾自己經濟狀況
    、足致聲請人誤判情勢之行為，故聲請人亦當能預見被告所
    有之不動產可能因事後發生之各種原因，而遭移轉、拍賣等
    處分之可能，是若聲請人認有保全自己債權之必要，自可等
    候被告設定抵押權後，再交付20萬元借款予被告，而其竟捨
    此而不為，在被告未設定抵押權或提供其他擔保下，即逕先
    行交付借款予被告，顯見被告是否設定第2 順位抵押權，並
    非聲請人考量是否借款予被告之要素，依此，縱被告事後未
    能依約設定第2 順位抵押權予聲請人，亦當僅屬民事債務不
    履行之糾紛，而非可遽推認被告於借款之時應允設定抵押權
    予聲請人之行為屬詐術之行使，綜上，足證被告並未施用詐
    術使聲請人陷於錯誤之情，對照全偵查卷內現有之卷證資料
    ，並無不合，檢察官所為之認事用法，並無違背經驗法則、
    論理法則或其他證據法則之情形。
  (二)至聲請人於聲請交付審判意旨屢次指摘檢察官對聲請人聲請
    就被告所有之上開房屋是否確遭法院查封、拍賣乙節，均未
    進行調查云云，惟被告借款之初並未有掩飾自己經濟狀況，
    聲請人經綜合考量被告之經濟狀況及彼此間之信賴關係後，
    即為借款20萬元予被告之決定，而被告是否設定第2 順位抵
    押權予聲請人顯非決定是否借款之要素等情，已敘明如前，
    是被告事後究竟因何原因無法依約設定抵押權予聲請人實與
    被告是否構成詐術罪之要件無涉，從而，本案縱經調查被告
    所有之上開房屋於89年間處分之經過及是否經法院查封、拍
    賣等節，亦不足以動搖原偵查檢察官事實之認定及處分之決
    定，聲請人聲請交付審判並無理由。
五、綜上所述，本案經本院審核結果，尚乏積極證據足資審認被
    告有何詐欺之犯行，而原偵查檢察官所為之不起訴處分及臺
    灣高等法院高雄分院檢察署檢察長所為再議駁回之處分，並
    無聲請人所指摘不利被告之事證未經詳為調查或斟酌之情事
    ，其採證與認事用法，亦無違背經驗法則、論理法則與證據
    法則之處，則聲請人猶執前詞聲請交付審判，指摘原不起訴
    處分及再議駁回處分之理由不當，復未能提出原偵查卷內所
    有之確切證據供本院調查參酌，以推翻原不起訴處分及再議
    駁回處分之理由，揆諸上開說明，本件交付審判之聲請為無
    理由，應予駁回。
六、依刑事訴訟法第258條之3 第2 項前段，裁定如主文。
中　　華　　民　　國　　96　　年　　 3 　　月　　2　　日
                  刑事第十庭  審判長法  官  陳玉聰
                                    法  官  莊珮吟
                                    法  官  鄭凱文
以上正本證明與原本無異。
不得抗告。
中　　華　　民　　國　　96　　年　　3 　　月　　2 　　日
                                    書記官  林慧芬
